【裁判字號】    97,易,169
【裁判日期】    970331
【裁判案由】    毒品危害防制條例
【裁判全文】
臺灣高雄地方法院刑事判決               97年度易字第169號
公  訴  人  臺灣高雄地方法院檢察署檢察官
被      告  甲○○原名區祖銘.
上列被告因違反毒品危害防制條例案件，經檢察官提起公訴（96
年度偵字第33672 號），並經本院合議庭裁定由受命法官獨任進
行簡式審判程序，本院判決如下：
    主  文
甲○○持有第一級毒品，處有期徒刑參月，如易科罰金，以新臺
幣壹仟元折算壹日。扣案之海洛因壹包（驗後淨重零點參捌玖公
克，含包裝袋壹個）及甲基安非他命壹包（驗後淨重零點陸柒公
克，含包裝袋壹個），均沒收銷燬之。
    事  實
一、甲○○（原名區祖銘，民國96年12月1 日改名）於民國96年
    8 月13日20時15分許，在高雄市○○區○○路與青海路口處
    ，以新臺幣（下同）5000元之代價，向一姓名、年籍不詳綽
    號「小白」之成年男子，同時購得第一級毒品海洛因及第二
    級毒品甲基安非他命而持有之。嗣於同年月日20時20分許，
    在高雄市○○區○○路199 號前處，因形跡可疑為警攔檢，
    而警方目視甲○○所著短褲左口袋內凸出1 盒可疑物品，而
    請甲○○配合取出受檢，甲○○因而配合交付其所持有之第
    一級毒品海洛因1 包（驗後淨重0. 389公克）、第二級毒品
    甲基安非他命1 包（驗後淨重0.67公克），始獲悉上情。
二、案經臺灣高雄地方法院檢察署檢察官自動檢舉偵查起訴。
    理  由
壹、程序方面：
一、按除被告所犯為死刑、無期徒刑、最輕本刑為3 年以上有期
    徒刑之罪或高等法院管轄第一審案件者外，於法院行準備程
    序進行中，被告先就被訴事實為有罪之陳述時，審判長得告
    知被告簡式審判程序之旨，並聽取當事人、代理人、辯護人
    及輔佐人之意見後，裁定進行簡式審判程序；且受命法官行
    準備程序，與法院或審判長有同一之權限；又簡式審判程序
    之證據調查，不受刑事訴訟法第159 條第1 項、第161 條之
    2 、第161 條之3 、第163 條之1 及第164 條至第170 條規
    定之限制，刑事訴訟法第273 條之1 第1 項、第279 條第2
    項前段、第273 條之2 分別定有明文。
二、查本件被告甲○○所犯為死刑、無期徒刑、最輕本刑為3 年
    以上有期徒刑以外之罪，且非高等法院管轄第一審之案件，
    且其於準備程序就前揭被訴事實為有罪之陳述，經受命法官
    告知簡式審判程序之旨，並聽取當事人之意見後，本院認無
    不得或不宜改依簡式審判程序進行之處，爰依刑事訴訟法第
    273 條之1 第1 項、第284 條之1 之規定，裁定本件由受命
    法官獨任進行簡式審判程序，合先敘明。
貳、實體方面：
一、上揭事實，業據被告甲○○於本院審理時坦承不諱（本院卷
    第17頁、第25頁），且被告為警查獲時所扣押之白色粉末及
    白色結晶物各1 包，經分別送高雄市立凱旋醫院及高雄醫學
    大學附設中和紀念醫院鑑定，其結果分別確含第一級毒品海
    洛因成分及第二級毒品甲基安非他命成分，此有高雄市立凱
    旋醫院96年8 月27 日 高市凱醫驗字第4762號濫用藥物成品
    檢驗鑑定書，及高雄醫學大學附設中和紀念醫院96年9 月18
    日檢驗報告各1 份附卷可考（96年度毒偵字第7600號卷第23
    頁、第24頁）。足認被告之自白與事實相符，堪可採為論罪
    科刑之依據。本件事證明確，被告於96 年8月13日持有第一
    級毒品海洛因及第二級毒品甲基安非他命之犯行，實堪認定
    ，應依法論罪科刑。
二、核被告所為，係犯毒品危害防制條例第11條第1 項之持有第
    一級毒品罪，及同條例同條第2 項之持有第二級毒品罪。被
    告以單一持有行為，同時持有第一級毒品海洛因及第二級毒
    品甲基安非他命，而觸犯前開二罪名，為想像競合犯，應從
    較重之持有第一級毒品罪處斷。按刑法第62條所謂自首，係
    指犯人在其犯罪未發覺前，向該管公務員承認犯罪，而接受
    裁判而言。所謂發覺，非以有偵查犯罪職權之機關或人員確
    知其犯罪無誤為必要，而對於其發生嫌疑時，即得謂已發覺
    （最高法院91年度台上字第3570 號 及94年度台上字第431
    號刑事判決意旨足資參照）。本件有偵查犯罪職權之警員，
    由被告所著短褲左口袋內凸出1 盒可疑物品之客觀事實，而
    對被告發生持有毒品之犯罪嫌疑，依前開說明，即得謂本件
    被告之犯罪已遭發覺；雖被告經警員之要求，配合交付本件
    扣案之毒品，惟此已在其犯罪遭發覺之後，而不構成自首，
    附此敘明。爰審酌被告持有毒品之數量不多，且無前科紀錄
    ，有臺灣高雄地方法院檢察署刑案資料查註紀錄表及臺灣高
    等法院被告前案紀錄表各1 份在卷可按，復於犯後坦承犯行
    ，態度良好，並考量其持有毒品之行為，反社會性之程度應
    屬較低等一切情狀，量處如主文所示之刑；又考量被告為國
    民中學畢業，目前從事印刷工作，每月薪資為2 萬3000元，
    家中經濟狀況勉強維持等情狀，諭知易科罰金之折算標準，
    以資懲儆。末按查獲之第一、二級毒品及專供製造或施用第
    一、二級毒品之器具，不問屬於犯人與否，均沒收銷燬之，
    毒品危害防制條例第18條第1 項前段定有明文。本件扣案之
    白色粉末1 包及白色結晶物1 包，經鑑定結果確分別含第一
    級毒品海洛因及第二級毒品甲基安非他命之成分，業如上述
    ；且盛裝上開扣案毒品之各個空包裝袋，分別內含極微量第
    一級毒品海洛因及第二級毒品甲基安非他命殘留而無法析離
    ，均應整體視為查獲之第一級毒品海洛因及第二級毒品甲基
    安非他命，而依毒品危害防制條例第18條第1 項前段之規定
    ，不問屬於犯人與否，均宣告沒收銷燬之。至鑑驗所耗損之
    毒品，既已費失，自無庸宣告沒收銷燬。
據上論斷，應依刑事訴訟法第273 條之1 第1 項、第299 條第1
項前段，毒品危害防制條例第11條第1 項、第2 項、第18條第1
項前段，刑法第11條、第55條前段、第41條第1 項前段，判決如
主文。
本案經檢察官乙○○到庭執行職務。
中    華    民    國    97    年    3     月    31    日
                  刑事第十三庭  法  官  楊國煜
以上正本證明與原本無異。
如不服本判決應於收受本判決後10日內向本院提出上訴書狀，並
應敘述具體理由，如未敘述上訴理由者，應於上訴期間屆滿後20
日內補提理由書狀於本院（均須按他造當事人之人數附繕本）「
切勿逕送上級法院」。
中    華    民    國    97    年    3     月    31    日
                                書記官  李憶如
本件論罪科刑法條：
毒品危害防制條例第11條
持有第一級毒品者，處三年以下有期徒刑、拘役或新臺幣五萬元
以下罰金。
持有第二級毒品者，處二年以下有期徒刑、拘役或新臺幣三萬元
以下罰金。
持有專供製造或施用第一、二級毒品之器具者，處一年以下有期
徒刑、拘役或新臺幣一萬元以下罰金。
持有毒品達一定數量者，加重其刑至二分之一，其標準由行政院
定之。


司法院資訊處製作；財團法人民間司法改革基金會備份。
